臺灣雲林地方法院民事裁定
110年度消債更字第2號
聲  請  人
即  債務人  鍾祖倫  


代  理  人  劉興文律師（法扶律師）
相  對  人
即  債權人  凱基商業銀行股份有限公司


法定代理人  魏寶生  


相  對  人
即  債權人  富邦資產管理股份有限公司

法定代理人  程耀輝  


相  對  人
即  債權人  新光行銷股份有限公司

法定代理人  李明新  
代  理  人  鄭穎聰  
上列聲請人即債務人因消費者債務清理事件聲請更生，本院裁定
如下：
    主  文
聲請人即債務人鍾祖倫自中華民國一一○年四月二十八日下午四
時起開始更生程序。
命司法事務官進行本件更生程序。
    理  由
一、聲請意旨略以：聲請人對金融機構及非金融機構等債權人負
    無擔保或無優先權債務金額總計為新臺幣（下同）1,073,23
    9元，且為5年內未從事營業活動或從事營業額平均每月20萬
    元以下營業活動之自然人，客觀上就已屆清償期之債務有不
    能清償或不能清償之虞，前曾向法院聲請債務清理之調解，
    然因故調解不成立，且聲請人未經法院裁定開始清算程序或
    宣告破產，為此聲請更生等語。
二、按債務人不能清償債務或有不能清償之虞者，得依本條例所
    定更生或清算程序，清理其債務；債務人無擔保或無優先權
    之本金及利息債務總額未逾1,200萬元者，於法院裁定開始
    清算程序或宣告破產前，得向法院聲請更生；法院開始更生
    程序之裁定，應載明其年、月、日、時，並即時發生效力；
    債務人對於金融機構負債務者，在聲請更生或清算前，應向
    最大債權金融機構請求協商債務清償方案，或向其住、居所
    地之法院或鄉、鎮、市、區調解委員會聲請債務清理之調解
    ，消費者債務清理條例（下稱消債條例）第3條、第42條第1
    項、第45條第1項、第151條第1項分別定有明文。而所謂不
    能清償之虞，係指依債務人之清償能力，就現在或即將到期
    之債務，有不能清償之蓋然性或可能性而言。而債務人之清
    償能力，包括財產、信用及勞力（技術），並不以財產為限
    ，必須三者綜合加以判斷仍不足以清償債務，始謂欠缺清償
    能力而成為不能清償。債務人之資產經評估雖已不足以清償
    債務，惟依債務人之年齡及工作能力，在相當期限內如能清
    償債務，仍應認其尚未達不能清償債務或有不能清償之虞。
    是債務人應符合不能清償或有不能清償之虞之要件，亦即應
    綜合債務人之財產、信用、收支與其所負全部債務等狀況，
    評估其是否仍有償債能力。
三、經查：
  ㈠按消債條例所稱消費者，係指5年內未從事營業活動或從事平
    均每月營業額20萬元以下之小規模營業之自然人；債務人為
    公司或其他營利法人之負責人，無論是否受有薪資，均視為
    自己從事營業活動，其營業額依該公司或其他營利法人之營
    業額定之，消債條例第2條第1項、第2項及消債條例施行細
    則第3條第2項定有明文。本件聲請人陳報其現以打零工維生
    ，5年內未從事營業活動或從事平均每月營業額20萬元以下
    之小規模營業，並提出107、108年度綜合所得稅各類所得資
    料清單、全國財產稅總歸戶財產查詢清單、勞工保險異動查
    詢為佐證（見本院卷第25-27、33-37頁）。核與本院所查得
    聲請人之104年度至108年度稅務電子閘門所得財產調件明細
    表所示聲請人於104年至108年間無營利所得，僅107年度有
    執行業務所得80元之申報資料並無不符（見本院卷第61-71
    頁），聲請人所陳其5年內未從事營業活動或從事平均每月
    營業額20萬元以下之小規模營業，尚屬可信。因此，應認聲
    請人屬消債條例第2條所規定之消費者，而為消債條例所適
    用之對象。
  ㈡聲請人因對金融機構及非金融機構等債權人負無擔保或無優
    先權債務金額合計1,387,380元，本金及利息（本金311,590
    元、利息953,822元）部分加總未逾1,200萬元，其前向本院
    聲請債務清理調解，因故調解不成立，有財團法人金融聯合
    徵信中心當事人綜合信用報告債務清理條例前置協商專用債
    權人清冊、本院109年度司消債調字第96號民事事件調解不
    成立證明書、債權人民事陳報狀暨債權金額計算書等在卷可
    憑（見本院卷第15-17、41、129-157頁）。是以，本院應綜
    合聲請人之債務、收入、生活必要支出及財產狀況等情，衡
    酌聲請人平均月收入扣除每月必要生活費用及依法應受其扶
    養者必要生活費用後之餘額，是否難以負擔債務金額，綜合
    評估聲請人目前全部收支及財產狀況是否有不能清償債務或
    有不能清償之虞之情形。經查：
    ⒈聲請人陳稱其現以打零工維生，每月收入約15,000元等語
      ，然並未提出相關證明，復無釋明有何不能從事正職工作
      之正當事由，本院審酌聲請人正值狀年，及其勞工保險投
      保資料所示歷年投保單位、投保薪資（見本院卷第73-79
      頁），及現以雲林區漁會為投保單位，近3年之投保薪資
      自30,300元，逐年調高至38,200元，認為聲請人每月薪資
      收入至少應以基本工資計算較為合理。依此計算聲請人聲
      請更生（110年1月15日）前二年之平均每月薪資為23,469
      元【計算式：(23,100×11.5＋23,800×12＋24,000×0.5)÷24＝
      23,468.8，小數點以下四捨五入，下同；23,100元、23,8
      00元、24,000元分別為108至110年度基本工資】，除上開
      薪資所得外，即查無聲請人有其他固定之收入，有勞動部
      勞工保險局110年2月5日保普老字第11013004730號函、雲
      林縣口湖鄉公所110年2月3日口鄉社字第1100002256號函
      在卷可查（見本院卷第107-110頁，下稱系爭勞保局及鄉
      公所函文）。是以，本件聲請人每月收入應核計為23,469
      元，並以此金額作為計算聲請人客觀清償能力之基準。
    ⒉聲請人陳報其每月必要生活費用計有水電費1,500元、勞健
      保1,117元、膳食費4,500元、電話費399元、個人用品1,0
      00元，合計為8,516元，本院審酌上開支出項目為日常生
      活所必需，金額亦尚屬合理，因此聲請人陳報其平均每月
      必要生活費用為8516元，應予照列。
    ⒊聲請人陳報母親為依法應受其扶養者，聲請人每月支出扶
      養費用3,000元，聲請人母親之子女計有3人，並提出戶籍
      謄本為證（見本院卷第29、111-119頁）。經查，聲請人
      母親為44年5月生，現已逾法定退休年齡，依本院所調得
      之稅務電子閘門所得財產調件明細表所示（見本院卷第89
      -99頁），其於104年度至108年度雖均無申報所得資料，
      名下亦無財產，然聲請人母親前於105年間申請並經核付
      勞工保險一次請領老年給付1,075,149元，又自109年5月
      起每月領有老年農民福利津貼7,550元；107年1月起每月
      領有退伍軍人月俸金13,491元，同年3月起調增為13,881
      元；107年起每年領有退伍軍人年終慰問金19,328元，108
      年起調增為每年19,913元，有系爭勞保局及鄉公所函文附
      卷可查（見本院卷第107-110頁），是聲請人母親平均每
      月可領得23,090元【計算式：7,550+13,881+（19,913÷12
      ）=23,090.4】，已超過雲林縣108年平均每人月消費支出
      18,114元，足見聲請人母親以自己收入仍可維持生活，而
      無受聲請人扶養之必要。因此聲請人列其母親為依法應受
      其扶養者，平均每月支出扶養費用3,000元部分，應予刪
      除。
    ⒋承上，聲請人平均每月收入23,469元，扣除其自己每月生
      活必要支出8,516元，聲請人每月約有14,953元可供清償
      債務之用。又依稅務電子閘門財產調件明細表所示（見本
      院卷第71頁），聲請人名下無財產，本件積欠無擔保或無
      優先權債務金額為1,387,380元，每月新生利息約3,680元
      ，以聲請人每月14,953元之清償能力推算，則清償本件債
      務所需期間達10.2559年【計算式：1,387,380÷（（14,95
      3－3,680）×12）＝10.2559】，堪認聲請人客觀上對已屆清
      償期之債務有不能清償或不能清償之虞之情形，有必要利
      用更生程序，調整其與債權人間之權利義務關係，而重建
      其經濟生活，予以更生之機會。
四、綜上，本件聲請人為5年內未從事營業活動或從事營業額平
    均每月20萬元以下營業活動之自然人，依其全部收支及財產
    狀況，客觀上有不能清償債務或不能清償債務之虞。又聲請
    人所積欠之無擔保或無優先權之本金及利息債務總額未逾1,
    200萬元，且未經法院裁定開始清算程序或宣告破產，業如
    上述。此外，本件復查無聲請人有消債條例第6條第3項、第
    8條或第46條各款所定駁回更生聲請之事由存在，則聲請人
    聲請更生，核屬有據，因此裁定如主文。又本件聲請人業經
    裁定開始更生程序，因此裁定命司法事務官進行本件更生程
    序。
五、聲請人於更生程序開始後，應提出足以為債權人會議可決或
    經法院認為已盡力清償之更生方案以供採擇。而司法事務官
    於進行本件更生程序、協助聲請人提出更生方案時，亦應依
    聲請人之收入變化、社會常情及現實環境衡量聲請人之清償
    能力，並酌留其生活上應變所需費用，進而協助聲請人擬定
    允當之更生方案，始符消債條例重建債務人經濟生活之立法
    目的，附此敘明。
中　　華　　民　　國　　110 　年　　4 　　月　　28　　日
                  民事第二庭    法　官　蔡碧蓉 

以上正本係照原本作成。
本裁定不得抗告。
中　　華　　民　　國　　110 　年　　4 　　月　　28　　日
                                書記官　鄭蕉杏